臺灣高等法院高雄分院刑事判決　　　　96年度上訴字第1776號
上　訴　人　臺灣高雄地方法院檢察署檢察官
被　　　告　己○○
上列上訴人因被告詐欺等案件，不服臺灣高雄地方法院96年度訴
字第1904號中華民國96年7 月13日第一審判決（起訴案號：臺灣
高雄地方法院檢察署95年度調偵字第1146號），提起上訴，本院
判決如下：
    主  文
原判決撤銷。
黃彥博連續犯非法以電腦製作不實財產權得喪、變更紀錄取財罪
，處有期徒刑拾月，減為有期徒刑伍月，緩刑貳年。扣案之硬碟
壹個、電腦書籍壹本，均沒收。
    事  實
一、己○○利用有架設網站之電腦專業，意圖為自己不法之所有
    ，乃基於入侵他人電腦變更電磁紀錄資料、以不正指令輸入
    電腦等罪之犯意，先向不知名之網友購買丙○○、癸○○、
    庚○○3 人之信用卡卡號資料，而後於民國93年2 月間，在
    高雄縣鳳山市○○路10巷23－4 號住處，以家中之電話撥接
    並利用自己之電腦上網，並以不知情之丙○○名義，向亞太
    線上服務股份有限公司（下稱亞太公司）申請「www.chines
    e －bank.com.tw 」網址，以及以不知情之癸○○名義，向
    網路家庭國際資訊股份有限公司（下稱網路家庭公司）申請
    「www.china －trust.com.tw」網址、向亞太公司申請「ww
    w.chinese －bank.com. tw」網址，以及以不知情之庚○○
    之名義，向數位聯合電信股份有限公司（下稱數位聯合公司
    ）申請上開網址之網頁空間、向網路家庭公司申請「www.
    china －tr ust.com.tw 」網址；再以不知情之李耀振之名
    義，向數位聯合電信股份有限公司申請上開網址之網頁空間
    」，其後將中華商業銀行、中國信託商業銀行之網頁複製，
    架設外觀極似上開銀行之網站，再至各搜尋引擎網站登錄上
    開銀行關鍵字及上開網址，使不知情之民眾於搜尋上開銀行
    時取得錯誤網址，進入己○○所設之網站而自行輸入自己之
    銀行帳號、密碼，黃彥博乃以此方式得悉劉瓊文、戊○○、
    乙○○、甲○○、丁○○、壬○○、劉東興之網路銀行帳號
    、密碼。己○○於得悉他人之銀行帳號、密碼後，於93年4
    月間，意圖為自己不法之所有，基於以不正指令輸入電腦，
    製作財產權之得喪、變更紀錄，而取得他人財產之概括犯意
    ，將利用上開方式而得悉之銀行帳號、密碼，連續利用其自
    己之電腦設備而上網，進入中國信託商業銀行或中華商業銀
    行之網站，輸入劉瓊文、戊○○、乙○○、甲○○、丁○○
    、壬○○、辛○○等人之系統帳號及登錄密碼，而入侵劉瓊
    文、戊○○、乙○○、甲○○、丁○○、壬○○、辛○○等
    人在該銀行之帳戶系統中，將帳戶內之金錢相互轉帳，最後
    轉入自己購買之王己（業經原審判決確定）中國信託商業
    銀行帳戶、謝府錡（業經原審判決確定）之中國信託商業銀
    行帳戶、何明道（另由臺灣臺中地方法院審理）之富邦商業
    銀行帳戶，以此不正方法，無故將不正指令輸入電腦，製作
    庚○○、劉瓊文、戊○○、乙○○、甲○○、丁○○、壬○○、辛○○等人於各該金融行庫之財產權得喪、變更紀錄，
    而取得戊○○等人之款項（劉瓊文遭轉帳支出11017 元、轉
    帳存入4000元，戊○○遭轉帳支出86000 元、轉帳存入4510
    0 元，乙○○遭轉帳支出1 百元、轉帳存入4 千元、甲○○
    遭轉帳支出82300 元、轉帳存入83000 元，丁○○轉帳存入
    2 百元，壬○○轉帳存入1 千元，劉東興轉帳存入3 千元，
    詳如附件）致生損害於劉瓊文、戊○○、乙○○、甲○○、
    丁○○、壬○○、劉東興等存戶及金融交易之正確性，並以
    此方式變更他人電腦之電磁紀錄。其後己○○於93年4 月8
    日自何明道帳戶內提領新臺幣37000 元。嗣經警搜索查獲，
    扣得電腦硬碟1 顆、電腦書籍1 本。
二、案經被害人劉瓊文、戊○○、乙○○、甲○○、丁○○、壬○○、劉東興等人告訴及內政部警政署刑事警察局移送偵辦
    台灣高雄地方法院檢察署檢察官偵查起訴。
    理  由
壹、程序事項:
一、按被告以外之人於審判外之言詞或書面陳述，除法律另有規
    定者外，不得作為證據，刑事訴訟法第159條第1項固有明文
    規定。惟被告以外之人於審判外之陳述，雖不符刑事訴訟法
    第159 條之1 至之4 之規定，惟經當事人於審判程序同意作
    為證據，法院審酌該言詞陳述或書面陳述作成時之情況，認
    為適當者，亦得為證據，即當事人、代理人或辯護人於法院
    調查證據時，知有第159 條第1 項不得為證據之情形，而未
    於言詞辯論終結前聲明異議者，視為有前項之同意。為同法
    第159 條之5 第1 項、第2 項所明定。本件檢察官、被告於
    法院調查證據時，知有第159 條第1 項不得為證據之情形，
    而未於言詞辯論終結前聲明異議者，視為有前項之同意，且
    本院審酌上開被害人劉瓊文、戊○○、乙○○、甲○○、丁○○、壬○○、劉東興等人於警詢之供述，為傳聞證據，並
    無證明力明顯過低或違法取證之情形，認上開供述證據有證
    據能力，合先敘明。
二、次按被告以外之人於偵查中向檢察官所為之陳述，除顯有不
    可信之情況者外，得為證據，刑事訴訟法第159 條之1 第2
    項定有明文。本件證人楊凱勝於檢察官偵查中之供詞，不致
    違法取供，其可信性極高，並無顯有不可信之情況，依上開
    規定，證人楊凱勝於檢察官偵查中之供詞，亦得為證據。
貳、實體事項:
一、訊據被告黃彥博對於上揭犯罪事實，於偵查、原審、本院審
    理中均坦承不諱（偵卷第72頁、原審卷第15-16 頁、本院卷
    第36-38 頁），核與被害人庚○○、劉瓊文、戊○○、乙○○、甲○○、丁○○、壬○○、劉東興於警詢時之指訴及證
    人即承辦警員楊凱勝於警詢時之證述情節大致相符（警卷第
    28-30 、32-34 、36-39 、40-43 、47-49 、51-52 、58-
    59、61-63 頁、偵卷第29-35 頁），並有超峰速運收送貨單
    影本、被告自行申請之網頁、影印中國信託銀行及中華銀行
    網頁真假對照表、被害人戊○○之中國信託存摺影本、甲○○之萬通銀行存摺影本及手寫中國信託帳號、中國信託銀行
    通知函影本、丁○○之中華商業銀行存摺影本、壬○○之中
    華商業銀行存摺影本、內政部警政署刑事警察局93年10月7
    日之搜索扣押筆錄、扣押物品目錄表、扣押物品收據中國信
    託銀行劉瓊文對帳單、速博公司93年10月1 日之函覆撥接上
    網電話、亞太公司93年9 月20日函覆之撥接上網電話、中國
    信託銀行乙○○之對帳單、台灣固網公司93年9 月20日函覆
    之撥接上網電話中華電信查詢單明細、中國信託商業銀行股
    份有限公司93年9 月14日中信銀作業00000000001 號函檢附
    劉瓊文開戶資料及93年4 月交易往來明細表、中國信託商業
    銀行股份有限公司93年9 月9 日（93）壢發文第170 號函檢
    送乙○○開戶資料、中國信託商業銀行股份有限公司93年10
    月14日中國信託第00000000005 號函、中國信託商業銀行股
    份有限公司93年10月28日中信銀作業00000000009 號函檢送
    劉瓊文、乙○○、甲○○、謝府錡開戶資料及交易往來明細
    表、中國信託商業銀行股份有限公司94年1 月6 日中信銀作
    業00000000002 號函檢送辛○○開戶資料、中國信託商業銀
    行股份有限公司94年1 月7 日中信銀作業00000000002 號函
    檢送戊○○、甲○○、辛○○開戶資料及交易往來明細表、
    中華商業銀行南京東路分行93年10月1 日南京東路分行90傳
    字第0042號函檢送丁○○開戶基本資料及往來明細表、中華
    商業銀行光復分行93年10月11日（九三）中銀光字第930207
    號函檢送壬○○開戶資料及往來明細表、中國信託商業銀行
    93年9 月3 日中信銀斗字第9304622077號函檢送謝府錡開戶
    資料中國信託商業銀行股份有限公司93年9 月14日中信銀作
    業00000000000 號函檢送謝府錡、乙○○開戶資料及交易往
    來明細表、中國信託商業銀行股份有限公司93年9 月27日中
    信銀作業000000000 05號函檢送王己泯開戶資料及交易往來
    明細表、富邦商業銀行股份有限公司鳳山分行93年12月8 日
   （九十三） 富銀鳳字第303 號函檢送何明道開戶資料、富邦
    商業銀行股份有限公司鳳山分行93年12月22日（九十三）富
    銀鳳字第323 號函檢送何明道存提明細資料網路家庭國際資
    料股份有限公司提供購買網址www.china-tust.com.tw 申請
    人資料、亞太線上公司93年10月12日函覆申購網址www.chin
    ese- bank.com.tw申請人資料、網路家庭國際資料股份有限
    公司提供帳號make@pchome.com.tw申請人資料、數位聯合電
    信股份有限公司提供網址www.china-trust.com.tw、www.ch
    inese-bank.com.tw 使用者資料及交易上線IP、時間、付費
    金額資料、大眾商業銀行信用卡部93年11月16日卡發字第
    479 號函提供癸○○、劉昱桂申請信用卡資料、中華郵政股
    份有限公司台南郵局93年11月18日南營密字第9350001-833
    號函之電子信箱網頁資料8 張等在卷可按，以及被告所有之
    電腦硬碟1 顆、電腦書1 本等扣案可證，足認被告上開自白
    ，核與事實相符，應堪採信。本案事證明確，被告犯行洵堪
    認定，應依法論科。
二、按被告行為後，刑法第55條、第56條之規定，業於94年1月7
    日修正公布刪除，並於95年7 月1 日施行，依修正後刑法第
    2 條第1 項規定，比較新舊法結果，以適用修正前刑法第55
    條牽連犯從一重處斷或第56條連續犯之規定以一罪論，較有
    利於被告。查被告利用人頭帳戶，透過電腦系統，取得他人
    之銀行帳號、密碼，轉帳盜領他人於網路銀行內存款行為，
    係犯刑法第339 條之3 第1 項之利用電腦設備詐欺罪、同法
    第358 條之入侵他人電腦罪、同法第359 條之無故取得、變
    更他人電磁紀錄罪，被告於附件所示之時間，多次侵入銀行
    電腦系統，變更電磁紀錄轉帳盜領被害人財物，所犯上開各
    罪均時間緊接，各犯構成要件相同，顯係均係出於概括犯意
    反覆所為，係屬於修正前刑法第56條規定之連續犯，應依修
    正前刑法第56條規定論以一罪，並加重其刑。其所犯上開利
    用電腦設備詐欺罪、入侵他人電腦罪、無故取得變更他人電
    磁紀錄罪間，有修正前刑法第55條規定之方法、目的之牽連
    關係，為牽連犯，應依修正前刑法第55條規定從一重之利用
    電腦設備詐欺罪處斷。被告之行為雖同時構成刑法第339 條
    第2 項之詐欺得利罪、第323 條、第320 條第1 項之竊取電
    磁紀錄罪、第220 條第2 項、第210 條之變造電磁紀錄罪、
    第352 條第2 項之干擾他人電磁紀錄處理罪等多項罪名，然
    查刑法第339 條之3 第1 項之規定係針對不法製作財產權之
    得喪變更紀錄，且已生取得他人財產結果之行為所為之規範
    ，本件被告藉由不正方法，使如事實欄所示之被害人之財物
    發生變更，自屬已取得他人之財產而使他人財產權發生變更
    ，刑法第339 條之3第1項之規定既可涵括該等犯罪全部構成
    要件，則基於全部法應優於一部法而適用之法理，自應以刑
    法第339 條之3 第1項 處斷。公訴意旨認被告所為應論以刑
    法第339 條第2 項、第210 條、第216 條之罪嫌，尚有未洽
    ，惟起訴之基本事實相同，爰依法變更起訴法條。
三、原審據以論罪科刑，固非無據，惟查，原判決對於被告多次
    變造電磁紀錄取得他人財產之時間未予事實欄內認定，且疏
    未認定被告為連續犯，已有未洽；又被告本件犯罪時間係在
    96年4月24日以前，合於中華民國96年罪犯減刑條例第2條第
    1項第3款減刑規定，原審未及依法減刑，亦有未洽。公訴人
    上訴意旨認被告未與告訴人劉又紅和解，引用告訴人之請求
    上訴理由書，而未具體指摘原判決認事用法之違誤處，其僅
    以原審原審量刑不當之理由而提起上訴，雖無理由（按被告
    已與被害人劉又紅和解，亦有和解書在卷可憑），惟原判決
    既有上開可議之處，自應由本院撤銷改判。爰審酌被告正值
    青壯年紀，竟不思以正途獲取財物，乃利用電腦設備變更財
    產權之得喪紀錄，影響他人財產權及金融秩序，惟念及其犯
    罪後坦承犯行，態度良好，素行尚佳，有臺灣高等法院被告
    前案紀錄表在卷，因年輕識淺一時失慮之犯罪動機，犯後業
    已積極賠償被害人等，堪認具有悔意，利用電腦設備變更得
    喪紀錄匯入所獲得之金額非大，行為人之生活狀況等一切情
    狀，量處如主文第二項所示之刑暨減刑如主文第二項所示；
    末查，被告前未曾因故意犯罪受有期徒刑以上刑之宣告，此
    有臺灣高等法院被告前案紀錄表可參，其犯後坦承犯行，於
    本院審理中頗有悔意，業與告訴人達成和解賠償損害，此次
    因一時失慮致罹刑典，經此偵審程序及刑之宣告後，當知所
    警惕，信無再犯之虞，本院因認所宣告之刑以暫不執行為適
    當，爰依刑法第74條第1項第1款規定，諭知不附負擔之緩刑
    2 年，以啟自新（本件被告犯罪時間在新修正刑法施行前，
    裁判時間在新修正刑法施行後，依最高法院95年5 月23日刑
    事庭第8 次會議決議見解，應逕依現行法第74條第1 款之規
    定宣告緩刑，附此敘明）。至扣案之硬碟1 個、電腦書籍1
    本，屬被告所有供本件犯罪所用之物，應依刑法第38條第1
    項第2款 規定，均宣告沒收。
據上論斷，應依刑事訴訟法第369條第1項前段、第364條、第299
條第1項前段，第300條、刑法第2條第1項前段、第339條之3第1
項、第358條、第359條、修正前刑法第55條後段、刑法第74條第
1項第1款、第38條第1項第2款，中華民國九十六年罪犯減刑條例
第2條第1項第3款、第7條第1項，判決如主文。
本案經檢察官姜麗儒到庭執行職務。
中　　華　　民　　國　　96　　年　　10　　月　　11　　日
                  刑事第八庭    審判長法  官  李炫德
                                      法  官  郭玫利
                                      法  官  簡志瑩
以上正本證明與原本無異。
如不服本判決應於收受本判決後10日內向本院提出上訴書狀，其
未敘述上訴理由者，並得於提起上訴後10日內向本院補提理由書
狀（均須按他造當事人之人數附繕本）「切勿逕送上級法院」。
中　　華　　民　　國　　96　　年　　10　　月　　11　　日
　　　　　　　　　　　　　　　　　　　書記官  白  蘭
附錄本判決論罪科刑法條
中華民國刑法第339條之3
（違法製作財產權之處罰）
意圖為自己或第三人不法之所有，以不正方法將虛偽資料或不正
指令輸入電腦或其相關設備，製作財產權之得喪、變更紀錄，而
取得他人財產者，處7 年以下有期徒刑。
以前項方法得財產上不法之利益或使第三人得之者，亦同。
附件
壹、劉瓊文中信銀行帳號000000000000號遭轉帳情形:
 1、93年4月3日遭盜轉1017元至中華商銀000000000000帳號。
 2、93年4月5日遭盜轉3千元至中信銀行000000000000帳號。
 3、93年4月7日遭盜轉3千元至中信銀行000000000000帳號。
 4、93年4月11日遭盜轉4千元至中信銀行000000000000帳號。
 5、93年4月13日遭盜轉1百元至中信銀行000000000000帳號。
 6、93年4月22日轉帳回存4千元。
貳、戊○○中信銀行帳號000000000000遭轉帳情形:
 1、93年4月7日遭盜轉3千元至中信銀行000000000000帳號。
 2、93年4月7日遭盜轉3萬9千元至中信銀行000000000000帳號。
 3、93年4月8日遭盜轉4萬4千元至中信銀行000000000000帳號。
 4、93年4月8日轉帳回存4萬5千1百元。
參、乙○○中信銀行帳號000000000000號遭轉帳情形:
 1、93年4月13日遭盜轉1百元至中華商銀南京東路分行之帳號。
 2、93年4月11日轉帳回存4千元。
 3、93年4月13日轉帳回存1百元。
肆、甲○○中信銀行帳號000000000000號遭轉帳情形:
 1、93年4月7日遭盜轉1百元至中信銀行000000000000帳號。
 2、93年4月7日遭盜轉1百元至中華商銀00000000000000帳號。
 3、93年4月7日遭盜轉2千元至富邦銀行000000000000何明道帳
    號。
 4、93年4月8日遭盜轉5千元至富邦銀行000000000000何明道帳
    號。
 5、93年4月8日遭盜轉3萬元至富邦銀行000000000000何明道帳
    號。
 6、93年4月8日遭盜轉4萬5千1百元至中信銀行戊○○000000000
    000帳號。
 7、93年4月7日轉帳回存3萬9千元。
 8、93年4月8日轉帳回存4萬4千元。
伍、丁○○中華商銀南京東路分行帳號00000000000000號轉帳情
    形:
 1、93年4月7日由甲○○中信銀行000000000000000號帳號轉入1
    百元。
 2、93年4月13日由乙○○中信銀行000000000000號帳號轉入1百
    元。
陸、壬○○中華商銀帳號00000000000000號轉帳情形:
    93年4月3日由劉瓊文中信銀行000000000000號之帳號轉入1
    千元。
柒、劉東興中信銀行帳號000000000000號轉帳情形:
    93年4月7日由戊○○中信銀行000000000000號帳號轉入3千
    元。
